【裁判字號】    99,交聲,1359
【裁判日期】    991231
【裁判案由】    違反道路交通管理處罰條例聲明異議
【裁判全文】
臺灣臺北地方法院交通事件裁定        99年度交聲字第1359號
原處分機關  交通部公路總局臺北區監理所板橋監理站
異  議  人
即受處分人  王建國
上列異議人即受處分人因違反道路交通管理處罰條例案件，對原
處分機關民國99年7月16日所為板監裁字第裁41-C00000000號處
分聲明異議，本院裁定如下：
    主  文
異議駁回。
    理  由
一、原處分意旨略以：異議人即受處分人王建國於民國99年2月2
    3日下午3時13分許，騎002-GDM號重型機車，在臺北縣新店
    市○○路2號前，與同向由案外人劉建濤所騎618-ERA號營業
    重型機車發生碰撞而肇事，致劉建濤成傷，其駕車肇事致人
    受傷而逃逸，經警舉發，嗣原處分機關依道路交通管理處罰
    條例第62條第3項規定，裁處罰鍰新臺幣（下同）6千元，並
    依同條第4項前段吊銷異議人駕駛執照等語。
二、異議意旨略以：異議人係遭劉建濤違規越線自後追撞，異議
    人並非肇事者；且伊有扶劉建濤到一旁騎樓下休息，並將其
    機車扶正，當時劉建濤意識非常清醒，自稱無庸異議人協助
    可自行處理，伊當時趕著上班，始騎車離開現場，非蓄意逃
    逸云云。
三、按汽車駕駛人駕駛汽車肇事致人受傷或死亡者，應即採取救
    護措施及依規定處置，並通知警察機關處理，不得任意移動
    肇事汽車及現場痕跡證據，違反者處新臺幣3千元以上9千元
    以下罰鍰；駕駛人肇事致人受傷而逃逸者，吊銷其駕駛執照
    ，且1年內不得考領駕駛執照。道路交通管理處罰條例第62
    條第3項、第4項前段、第67條第4項分別定有明文。而道路
    交通管理處罰條例第62條第1項規定所稱「依規定處置」，
    係指道路交通事故處理辦法第3條：「發生道路交通事故，
    駕駛人或肇事人應先為下列處置：一、事故地點在車道或路
    肩者，應在適當距離處豎立車輛故障標誌或其他明顯警告設
    施，事故現場排除後應即撤除。二、有受傷者，應迅予救護
    ，並儘速通知消防機關。三、發生火災者，應迅予撲救，防
    止災情擴大，並儘速通知消防機關。四、不得任意移動肇事
    車輛及現場痕跡證據。但無人傷亡且車輛尚能行駛，或有人
    受傷且當事人均同意移置車輛時，應先標繪車輛位置及現場
    痕跡證據後，將車輛移置不妨礙交通之處所。五、通知警察
    機關。但無人受傷或死亡且當事人當場自行和解者，不在此
    限」，故肇事駕駛人應視現場具體情形，依上開規定為相關
    等必要處置。而道路交通管理處罰條例第62條第3項，課予
    駕駛人肇事後為適當處置義務，立法目的在於課予因交通事
    故致人受傷之駕駛人儘速救護傷者、保留現場完整及通知警
    察機關之義務，以達保障人民生命身體安全及便利司法機關
    判斷責任歸屬目的，故該條所稱肇事者，不以己就事故之發
    生有無故意或過失為必要，是縱認異議人所辯本件車禍係劉
    建濤違規越線不慎所致一節屬實，若異議人未依上揭規定為
    必要處置，仍無解於道路交通管理處罰條例第62條第3項違
    規行為之成立。
(一)查異議人於上開時地駕車，與同向案外人劉建濤所騎618-ERA
  號營業重型機車發生碰撞而肇事，致劉建濤受傷一情，除據異
  議人以書狀陳明無訛（本院卷第3-4頁），復經證人即劉建濤
  於本院結證：異議人與伊發生車禍等語明確（本院卷第43頁背
  面），且有臺北縣政府警察局新店分局99年9月7日北縣警店交
  裁字第0990045063號函所檢附道路交通事故調查筆錄、現場照
  片、道路交通事故調查報告表、道路交通事故現場圖在卷可稽
  （本院卷第24-35頁），是此部分事實，應堪認定。
(二)異議人駕車肇事未依規定處置且逃逸一情，有下列證據可資證
  明：
1.證人劉建濤到庭證稱：我與王建國，在新店市○○路要往碧潭
  安康路的方向發生車禍，他有把我扶到騎樓坐下。他沒有留下
  他的聯絡方式，他說他趕著去上班，並沒有留下任何聯絡方式
  或是手機。因為我那時候意識有點模糊，是我女朋友打電話報
  警的。王建國把我扶到騎樓後差不多，就立刻走了，我就看到
  他騎上自己機車往前面騎，他有確認我是否有安全的顧慮，但
  他沒有幫我叫救護車。（問：當時你車禍後，你身體有任何看
  得見的外傷嗎？）答：看得見，我有膝蓋，我那天穿牛仔褲，
  都磨破了，我臉部也有擦傷，我的牛仔褲看得見血，臉就是有
  小小傷口，但是被頭髮遮住。（問：當時你有跟王建國表示說
  不用他協助，你可以自行處理這些話嗎？）答：沒有。王建國
  只是下車查看，並沒有幫我報警或是叫救護車。但他查看我後
  ，沒有留下聯絡資料也沒有幫我叫救護車，就騎上車離去，我
   才會去報案等語。
2.復佐以證人即到場處理警員賴俊銘於本院結證：這個車禍事故
  是我與我與另一位同事到現場處理的。我到現場處理時王建國
  已經不在現場了。（問：在你到現場之後，劉建濤或者是劉建
  濤的女友有就王建國本人有無肇事逃逸一事向你表示嗎？）答
  ：我到醫院了解時，他們才說對方沒有留下任何聯絡方式、未
  報警、未叫救護車就離去了。據雙方的筆錄所述，當時王建國
  並沒有留下任何聯絡方式，只是留下車牌號碼，但有時候是贓
  車，並不一定能找到人，所以認為有肇事逃逸的嫌疑各情明確
  。
3.末參酌異議人供承：我當時沒有對他或是他的女朋友留下聯絡
  方式，我當時是趕著上班，我當時有查看證人的腳而已，他說
  爬不起來，我就把他扶到騎樓地下，我沒有等到救護車及警員
  到場，因為我當時趕著要上班一情無訛。
4.綜上，可知異議人肇事後，明知對方受傷勢，並未對車輛位置
  及現場痕跡證據為適當標繪，並保留現場完整，亦未協助叫救
  護車以儘速救護傷者，復未立即通知警察機關處理，異議人並
  無履踐道路交通事故處理辦法第3條、道路交通管理處罰條例
  第62條第3項所定行政法義務，僅因己欲準時上班，而逕離開
  現場，揆諸上揭立法目的說明，異議人仍構成肇事逃逸違規行
  為，至堪認定，是異議人辯稱：無肇事逃逸故意云云，顯與上
  開事證不符，礙難憑採。
四、綜前所述，原處分機關前揭裁罰核屬適法，異議人異議為無
    理由，應予駁回。
據上論斷，應依道路交通管理處罰條例第87條第2項，道路交通
案件處理辦法第19條，裁定如主文。
中    華    民    國    99    年    12    月    31    日
                      臺灣臺北地方法院交通法庭
                              法  官  陳琪媛
以上正本證明與原本無異。
如不服本裁定，應於裁定送達後5日內向本院提出抗告狀。
                              書記官  陳豪達
中    華    民    國    99    年    12    月    31    日

司法院資訊處製作；財團法人民間司法改革基金會備份。
